臺灣彰化地方法院刑事判決　　　　　　　　　　　　　九十年度訴字第一五三三號
　　公　訴　人　臺灣彰化地方法院檢察署檢察官
　　被　　　告　丙○○
　　指定辯護人　本院公設辯護人　辛○○
右列被告因偽造有價證券等案件，經檢察官提起公訴（九十年度偵字第六二四三號）
，本院判決如左：
        主  文
丙○○意圖供行使之用，而偽造有價證券，處有期徒刑年肆月。如附表所示之偽造
支票貳紙均沒收。
        事  實
一、丙○○因缺款，竟基於為自己不法所有之概括犯意，先於：（一）民國九十年七
    月十日下午三時十五分許，在壬○○所任職址設彰化縣員林鎮○○里○○路○段
    三八０號「太弘房屋仲介有限公司」一樓辦公室內，乘壬○○不在之際，自壬○○辦公桌上竊取壬○○所有如附表所示付款銀行為華南商業銀行員林分行之空白
    支票二紙，並意圖供行使之用，以壬○○置放在抽屜內之印章一枚，盜蓋在附表
    所示二紙支票之發票人簽章處後，將上開壬○○之印章放回抽屜內，嗣並同時在
    二紙支票上填寫如附表所示之發票日期及發票金額，而偽造如附表所示之支票二
    紙後，先後在其位於彰化縣大村鄉田洋村田洋橫巷一之二十四號住處門口，將附
    表編號一、二所示之偽造支票，分別行使交付與不知情之己○○、甲○○，以支
    付委託己○○徵信之費用及償還積欠甲○○教授命理課程之上課費用；（二）復
    基於承前為自己不法所有之竊盜概括犯意，於九十年七月二十八日，利用與友人
    前往乙○○位於彰化縣社頭鄉○○路○段四五四號住處拜訪之際，乘乙○○不知
    ，在上址臥房內竊取乙○○所持有付款銀行：世華聯合商業銀行員林分行（起訴
    書誤載為合作金庫五權分行）、帳號：0000000號、發票人：庚○○、票
    號：ＫＰ0000000號、發票日：九十年八月十五日、票面金額：新臺幣（
    下同）七萬一千八百八十元之支票一紙後，明知上開支票係其所竊取之支票，自
    己對該支票並無票據上之權利，發票人或真正持票人等票據權利人必會依法對該
    支票辦理掛失止付而無法兌現，竟基於為自己不法所有之意圖，於九十年七月三
    十日，在其前址住處，施用詐術而持前開竊得之支票一紙，向不知情之丁○○調
    借四萬元，並與丁○○約定支票面額超過借款金額之部分，於支票兌現後再行歸
    還，使丁○○陷於錯誤，誤信其係該票之真正持票人，而交付現金四萬元。嗣因
    壬○○及庚○○分別就前揭支票辦理掛失止付手續，己○○、甲○○及丁○○屆
    期提示前揭支票乃均遭退票，經臺中市票據交換所函請警方偵辦，由警方傳喚甲○○等人至警局制作筆錄，查悉支票係由丙○○交付而懷疑其涉案後，通知丙○○到案說明而查獲。
二、案經彰化縣警察局員林分局報請臺灣彰化地方法院檢察署檢察官偵查起訴。
        理  由
一、訊據被告丙○○對於右揭事實，除辯稱伊係自首一節外，餘則均坦承不諱，經查
    ：本案係由臺中市票據交換所函請警方偵辦，經警方傳喚提示支票之甲○○等人
    ，查悉支票係由被告交付後，警方即懷疑被告涉案，並通知被告至警局說明，被
    告初至警局時尚且否認有竊盜等犯行，嗣經警方及甲○○勸說後，被告始自白坦
    認犯行，被告並非自首等情，業據證人即查獲之員警戊○○於本院到庭結證屬實
    ，並有戊○○警員制作之職務報告一份在卷可稽，被告辯稱伊係自首云云，尚無
    可採。此外，復有證人壬○○、庚○○、乙○○、己○○、甲○○、丁○○之證
    述、掛失止付票據提示人資料查報表各一份、遺失票據申報書二紙、退票理由單
    三張、如附表所示之偽造支票二件及庚○○發票之上開世華聯合商業銀行員林分
    行支票一紙在卷可佐，本件事證明確，被告犯行洵堪認定。
二、核被告所為，係犯刑法第三百二十條第一項之普通竊盜罪、第二百零一條第一項
    之偽造有價證券罪及第三百三十九條第一項之詐欺取財罪。其盜用「壬○○」之
    印章係偽造有價證券之階段行為，又行使偽造有價證券之輕度行為，應為偽造有
    價證券之重度行為所吸收，均不另論罪。又被告同時偽造如附表所示同一被害人
    壬○○之二張支票，其被害法益仍僅一個，應僅論以一罪，而不生想像競合犯之
    問題（最高法院七十三年度臺上字第三六二九號判例意旨參照）。再被告先後二
    次之竊盜犯行，時間緊接，犯罪構成要件相同，顯係基於概括之犯意反覆為之，
    為連續犯，應依連續犯之規定，論以一罪，並加重其刑。另被告所犯連續竊盜罪
    與偽造有價證券罪、詐欺取財罪二罪間，各有方法結果之牽連關係，應從一較重
    之偽造有價證券罪處斷。爰審酌被告之素行、犯罪之動機、目的係為圖得一己之
    私利、手段、竊取及偽造支票之張數、偽造支票之面額、所生危害及犯罪後之態
    度等一切情狀，量處如主文所示之刑，以資懲儆。
三、如附表所示之偽造支票二紙（附存於警卷內），係屬偽造之有價證券，均應依刑
    法第二百零五條規定宣告沒收之。
據上論斷，應依刑事訴訟法第二百九十九條第一項前段，刑法第二百零一條第一項、
第三百二十條第一項、第三百三十九條第一項、第五十五條、第二百零五條，罰金罰
鍰提高標準條例第一條前段，判決如主文。
本案經檢察官黃鼎鈞到庭執行職務。
中      華      民      國    九十一    年      六      月    二十四    日
                                臺灣彰化地方法院刑事第三庭
                                      法      官  李  雅  俐
右正本證明與原本無異。
如不服本判決，應於判決送達後十日內，向本院提出上訴狀（須附繕本）。
                                      法院書記官  莊  何  江
中      華      民      國    九十一    年      六      月    二十七    日
附錄本案論罪科刑法條：
刑法第二百零一條第一項：
意圖供行使之用，而偽造、變造公債票、公司股票或其他有價證券者，處三年以上十
年以下有期徒刑，得併科三千元以下罰金。
刑法第三百二十條第一項：
意圖為自己或第三人不法之所有，而竊取他人之動產者，為竊盜罪，處五
年以下有期徒刑、拘役或五百元以下罰金。
刑法第三百三十九條第一項
意圖為自己或第三人不法之所有，以詐術使人將本人或第三人之物交付者，處五年以
下有期徒刑、拘役或科或併科一千元以下罰金。
附表：
一、付款銀行：華南商業銀行員林分行
    帳號：000000000號
    票號：ＳＢ0000000號
    發票人：壬○○（係由丙○○盜用「壬○○」印章蓋在發票人簽章處）
    發票日：九十年八月十日（丙○○所偽填）
    支票面額：十六萬元（丙○○所偽填）
二、付款銀行：華南商業銀行員林分行
    帳號：000000000號
    票號：ＳＢ0000000號
    發票人：壬○○（係由丙○○盜用「壬○○」印章蓋在發票人簽章處）
    發票日：九十年七月三十日（丙○○所偽填）
    支票面額：六萬三千元（丙○○所偽填）
